臺灣士林地方法院民事簡易判決
                                  110年度士國簡字第7號
原      告  童廣韻
被      告  臺北市政府警察局士林分局

法定代理人  吳慶鴻
訴訟代理人  彭國書律師
            黃韻宇律師
            王詩惠律師
上列當事人間請求損害賠償事件，於中華民國111年1月7日言詞
辯論終結，本院判決如下︰
    主  文
原告之訴駁回。 
訴訟費用新臺幣壹仟壹佰壹拾元由原告負擔。
    事實及理由
一、原告主張：
　㈠原告於民國109年8月7日上午11時15分許，在士林簡易庭遭被
    告社子派出所員警打傷，且觸及原告最隱私部位，造成原告
    嚴重想不開，原告為此請求新臺幣（下同）11萬元之精神慰
    撫金，爰依國家賠償法之法律關係，請求被告應給付原告11
    萬元。
　㈡對被告抗辯之陳述：
  ⑴被告既已逾30日不協議，原告即可提國賠，且原告起訴時未
    收到被告拒賠文件，起訴後收到已補逕寄臺灣士林地方法院
    ，原告於110年4月12日提出國賠，被告作出拒賠已是2個月
    後，不是做警察就可不遵守法條。
　⑵原告在事發當日即時致電臺灣士林地方法院政風處，政風處
    主任立即要求法警長完整備份所有當時光碟影音，並請原告
    立即去醫院驗傷。　
　⑶法務部明文規定，民眾有權在警察執法時為維護人權可以拍
    錄蒐證，原告並未違反法條，現行犯人人均有權逮捕之，警
    察此時已是妨礙名譽、恐嚇之現行犯，原告只是希望將手機
    影音提供給檢察官，警察及任何人並無犯罪豁免權，警察是
    維護安全而非暴力恐怖份子，法院休息區並非在法庭上，民
    眾可自由攝影拍照、手機搜尋，全省法院皆是，相對警察咆
    哮，暴力影響民眾開庭，實已違反社會秩序維護法之規定，
    並涉犯性騷擾、強制猥褻、恐嚇、傷害、妨害名譽、滅證等
    罪。　
二、被告則以：
  ㈠原告主張其業以書面向被告請求賠償，惟被告逾30日迄未回
    覆云云，然原告僅提出110年4月2日國賠申請書，未提出拒
    絕賠償或協議不成立之證明書，亦未能提出已向被告申請協
    議或已請求發給證明書之證明文件，原告顯未踐行國家賠償
    法第10條第1項、第11條第1項前段規定之書面請求及先行協
    議程序，即依國家賠償法請求被告賠償損害，屬欠缺起訴程
    序之合法要件，且無從補正，應依民事訴訟法第249條第1項
    第6款規定，以起訴不備其他要件裁定駁回其訴。
　㈡原告僅泛稱被告社子派出所員警於士林簡易庭將其打傷，造
    成原告嚴重想不開云云，惟原告欲依國家賠償法之規定請求
    國家賠償時，必須就公務員於執行職務、有故意或過失、行
    為違法、損害與違法行為間具有因果關係等事實負舉證責任
    ，然原告全未指明被告之何公務員，於行使何種公權力，有
    何故意或過失，而如何不法侵害其權利，亦未就被告行為與
    原告之損害間有何因果關係等有利於己之權利主張基礎事實
    負舉證責任，是原告既無法證實自己主張之事實為真實，其
    主張自屬無據，應予駁回。
　㈢更何況原告於109年8月7日11時15分許，在臺灣士林地方法院
    士林簡易庭內，情緒激動大聲喧嘩，並手持智慧型行動電話
    錄，依臺灣士林地方法院安全維護實施要點第7點第3項、第
    5項、第9項、第8點第1項及警察職權行使法第28條之規定，
    法警及經通知到場之員警依法自得命原告離開及採取必要措
    施以維持公共秩序，縱原告於員警規勸或制止時因自己激烈
    反抗反受有輕微挫擦傷，亦難認員警係出於不法而故意或因
    過失傷害原告，是原告無法證明被告於執行職務有何不法及
    故意或過失，其主張自無理由，應依民事訴訟法第249條第2
    項規定以判決駁回等語，資為抗辯。並聲明：原告之訴駁回
    ，如受不利判決，願供擔保請准宣告免為假執行。
三、得心證之理由： 　　
  ㈠按當事人主張有利於己之事實者，就其事實有舉證之責任。
    但法律別有規定，或依其情形顯失公平者，不在此限，民事
    訴訟法第277條定有明文。民事訴訟如係由原告主張權利者
    ，應先由原告負舉證之責，若原告先不能舉證，以證實自己
    主張之事實為真實，則被告就其抗辯事實即令不能舉證，或
    其所舉證據尚有疵累，亦應駁回原告之請求。
  ㈡本件原告主張其於上開時、地遭被告社子派出所員警打傷，
    且觸及最隱私部位之事實，為被告所否認，並以前詞抗辯，
    參照前開說明，自應由原告就被告有過失乙節，負實質舉證
    責任。經查，原告雖提出國賠申請書、臺灣士林地方檢察署
    書函、新北市政府警察局淡水分局偵查隊受理刑事案件報案
    三聯單、淡水馬偕紀念醫院乙種診斷證明書、臺北榮民總醫
    院診斷證明書等資料為證，然參前述淡水馬偕紀念醫院乙種
    診斷證明書之病名為：「頭部挫傷、左頸部挫傷、疑似左上
    臂擦傷、左手擦傷、左腰挫傷、前胸挫傷、右大腿擦傷」，
    且醫師囑言載有：「……於本院民國109年8月8日到民國109年
    8月9日，急診共就診1次，自述109年8月7日11:30被六個男
    的打傷。急診紀錄如下：1.109/08/08 21:49～109/08/09 02
    :00」等內容（見本院卷第26頁），惟經本院勘驗偵卷內士
    林簡易庭一樓第二法庭往第一法庭監視器錄影光碟，勘驗結
    果為：「11:46:02顯示，2名員警對原告持手機拍攝之行為
    進行制止動作。11:46:03顯示，1名員警用右手拿取原告之
    手機，左手自然垂下無動作。11:46:16顯示，1名員警用右
    手阻止原告，左手無動作，另2名員警及2位法警並無對原告
    做任何動作，均與原告保持一定之距離。11:46:19顯示，1
    名員警之雙手在其身前，另2名員警及2位法警並無對原告做
    任何動作，均與原告保持一定之距離。11:46:28顯示，原告
    想取回手機，1名員警用左手阻止原告，右手自然垂下無動
    作，原告則拉住該名員警之左手，另2名員警及2位法警並無
    對原告做任何動作，均與原告保持一定之距離。11:46:29顯
    示，原告仍持續想取回手機，1名員警用右手阻止原告，左
    手無動作，原告並與該名員警之右手臂發生碰觸，另2名員
    警及2位法警並無對原告做任何動作，均與原告保持一定之
    距離。11:47:32顯示，1名員警舉起右手及1名法警舉起雙手
    ，另2名員警及1位法警並無對原告做任何動作，均與原告保
    持一定之距離」等情，此有本院勘驗筆錄及勘驗截圖在卷可
    佐（見本院卷第93至96頁），觀之前述本院勘驗結果，在場
    3名員警及2名法警，除1名員警為制止原告持手機拍攝行為
    ，而以手拿取原告手機，及以手阻止原告取回手機外，其餘
    2名員警及2位法警並無對原告做任何動作，且均與原告保持
    一定距離，並無原告所主張其曾遭被告員警打傷致頭、手、
    頸、胸等部位受傷，或觸及最隱私部位，原告主張被告應負
    賠償責任乙情，因舉證不足，難認屬實，自非可採。
　㈢次按公務員於執行職務行使公權力時，因故意或過失不法侵
    害人民自由或權利者，國家應負損害賠償責任，國家賠償法
    第2條第2項前段定有明文。而侵權行為所發生之損害賠償請
    求權，以加害人有故意或過失不法侵害他人權利，致被害人
    受有損害，且加害行為與損害須有因果關係為其成立要件，
    若其行為並無故意或過失，或損害之發生與有責任原因之事
    實二者間並無相當因果關係，即難謂有損害賠償請求權存在
    ，最高法院48年臺上字第481號、49年臺上字第2323號、54
    年臺上字第1523號判例可資參照。依本院安全維護實施要點
    第7條第3款規定：「民眾有下列各款情形之一者，本院執行
    職務人員得禁止其進入本院或命其離開：（三）未經許可擅
    自攝影、錄影、照相、錄音者。」、第8條第1項規定：「民
    眾有本要點第7條各款之行為，經勸導仍不改善者，本院得
    通知警察機關依法處理」。經查，依前述勘驗筆錄及勘驗截
    圖，可知原告確有未經許可，以手機在本院擅自攝影、錄影
    ，經被告員警先為勸導後，原告仍繼續錄影、攝影，被告員
    警依本院安全維護實施要點規定，拿取原告手機，顯見本件
    被告員警係依法執行職務行使公權力，且並無故意或過失，
    亦未不法侵害原告之自由或權利，則原告主張依國家賠償法
    之規定向被告請求11萬元之精神慰撫金，自難認有據。
四、從而，原告依國家賠償法之法律關係，請求被告應給付原告
    11萬元，為無理由，應予駁回。
五、本件事證已臻明確，兩造其餘攻擊防禦方法及所提證據資料
    ，核與本件判決所得心證及結果均不生影響，爰不再逐一論
    述，併此敘明。
六、本件係依民事訴訟法第427條第1項適用簡易程序所為原告敗
    訴之判決，應依職權確定訴訟費用額為1,110元（第一審裁
    判費），應由原告負擔。　
中　　華　　民　　國　　111 　年　　1 　　月　　21　　日
                  士林簡易庭法  官  莊明達
上列正本係照原本作成。
如不服本判決，應於判決送達後20日內，向本院提出上訴狀並應
記載上訴理由，如於本判決宣示後送達前提起上訴者，應於判決
送達後20日內補提上訴理由書（須附繕本）。
中　　華　　民　　國　  111 　年　   1　  月　　21    日
                            書記官  王淳平